【裁判字號】    89,訴,1228
【裁判日期】    890718
【裁判案由】    重利
【裁判全文】
臺灣高雄地方法院刑事判決                        八十九年度訴字第一二二八號
    公  訴  人  臺灣高雄地方法院檢察署檢察官
    被      告  甲○○
    選任辯護人  李慶榮
    選任辯護人  孫守濂
右列被告因重利案件，經檢察官提起公訴（八十九年度偵字第一一三四四號），本院
判決如左：
    主  文
甲○○以犯重利罪為常業，處有期徒刑拾月，緩刑肆年。
扣案如附表編號一、五、七、八、九、十、十一、十三、十五、十七、十八所示之物
品均沒收。
    事  實
一、甲○○自民國八十八年十月間某日起，連續在台灣時報刊登貸款廣告，以（０七
    ）0000000號之電話為聯絡工具，經營地下錢莊，招徠急須用錢而又未能
    即時循通常程序向金融機構取得一般貸款者向其借錢，當急需用錢，又有意借錢
    者見該廣告或經由朋友介紹後，先打該廣告上之電話向甲○○接洽，甲○○再到
    有意借款者之住處辦理貸款事宜，利息之計算以一星期為一期，每借貸新台幣（
    下同）一萬元，每期利息一千元（月息為本金之四成以上），甲○○因而乘李明
    錦、楊福春、呂美鈺、黃金線等不特定人之急迫連續貸以金錢，而取得與原本顯
    不相當之重利，並以之為常業。嗣於八十九年五月十七日二十時二十分許，為高
    雄市憲兵隊在高雄縣鳳山文清街二十四號八樓處所查獲，並扣得如附表所示之物
    。
二、案經高雄市憲兵隊移送台灣高雄地方法院檢察署檢察官偵查起訴。
    理  由
一、訊據被告甲○○坦承貸與金錢予借款人李明錦等人而約定與原本顯不相當之利息
    之事實，核與證人李明錦、楊福春、呂美鈺、黃金線等人於憲兵隊詢問時所述情
    節相符，惟被告辯稱：借款人李明錦、楊福春、呂美鈺等人雖於高雄市憲兵隊證
    述其等向被告借貸及約定利息之事實，惟其等並無隻字片語提及其等於向被告借
    貸之際有何急迫、輕率、或無經驗之情事，則其等於借貸之際，顯非出於急迫、
    輕率或無經驗，自與重利罪之構成要件不合，亦無由成立常業重利罪云云。惟查
    ，一般金融機構之消費借款利息約以年息百分之十至十五左右計算，然借款人李
    明錦、楊福春、呂美鈺、黃金線等不特定人向被告借錢，一星期為一期，每借一
    萬元，每期利息一千元，月息為本金之四成以上，為一般正常利息之四、五十倍
    之多，其等如非急需用錢而又未能循通常程序向金融機構取得一般貸款，實無寧
    願忍受被告高利之剝削而向被告借款之理，是被告上開辯解，無非卸責之詞，無
    足採信。此外，復有如附表所示之物扣案可資佐證，事證明確，被告犯行洵堪認
    定。
二、被告甲○○以如事實所載之方式貸與不特定人金錢，月息為本金之四成以上，依
    此推算，其年利為百分之四百八十以上，其年息已超過本金甚鉅，故被告甲○○
    取得之利息顯係與原本不相當之重利，又其於八十八年三月間結束經營之成衣生
    意後，因經濟壓力大，才轉而經營地下錢莊等情，亦據被告於審理時供述在卷（
    詳本院八十九年六月十三日審判筆錄），且自經營至查獲為止已從事重利行為七
    個月有餘，其確有恃犯重利罪取得高利維生之意思殆可認定，為常業犯。核被告
    所為，係犯刑法第三百四十五條常業重利罪。爰審酌被告乘他人急迫之際，貸與
    金錢收取非法高利，惟犯後坦承犯行，態度良好，已知悔悟等一切情狀，別量處
    如主文所示之刑。末查被告前未曾受有期徒刑之宣告，有台灣高等法院被告全國
    前案紀錄表附卷可按，其一時貪圖高利而蹈法網，經此教訓，當無再犯之虞，是
  本院認前開對其宣告之刑，以暫不執行為適當，爰併宣告緩刑四年，以啟自新。
    扣案之如附表編號一、十、十一、十五所示之物，為被告所有供犯罪預備之物、
    編號七、八、九所示之物，為被告所有供犯罪所用之、物編號五、十三、十七、
    十八所示之物，為被告所有因犯罪所得之物，業據被告供承在卷，分別依刑法第
    三十八條第一項第二款、第三款宣告沒收。至如附表編號二、三、四、六、十二
    十四、十六所示之物，或非被告所有，或非供犯罪所用或預備之物，本院不予宣
    告沒收，附此敘明。
據上論斷，應依刑事訴訟法第二百九十九條第一項前段，刑法第三百四十五條、第七
十四條第一款、第三十八條第一項第二款、第三款，罰金罰鍰提高標準條例第一條前
段判決如主文。
中      華      民      國      八十九      年      七    月    十八    日
                                  臺灣高雄地方法院刑事庭
                                      法  官    吳  宏  榮
右正本證明與原本無異。
如不服本判決，應於判決送達後十日內，向本院提出上訴狀。
                                      書記官    呂  怜  勳
中      華      民      國      八十九    年      七    月    十九    日
附錄本案論罪科刑法條：
刑法第三百四十五條
以犯前條之罪為常業者，處五年以下有期徒刑，得併科三千元以下罰金。
附表：
    編號        品    名              數  量
      一        空白商業本票          四本
      二        支票打孔機            一台
      三        金融卡                九張
      四        存  摺                十八本
      五        已開立本票            十一張
      六        身分證                十五張
      七        帳  冊                一本
      八        帳冊明細表            十張
      九        借貸資料袋            二十三份
      十        空白借貸資料袋        十七份
    十一        空白支票              一本
    十二        駕  照                一張
    十三        已開立支票            十七張
    十四        呼叫器                三只
    十五        借貸資料卡            二百十二張
    十六        行動電話              二台
    十七        支票（票號BNO332986） 一張
    十八        現  金                二萬九千四百元


司法院資訊處製作；財團法人民間司法改革基金會備份。
